臺灣桃園地方法院交通事件裁定　　　　 94年度交聲字第467號
原處分機關　交通部公路總局新竹區監理所中壢監理站
異　議　人
即受處分人　甲○○
上列受處分人因違反道路交通管理處罰條例事件，對於交通部公
路總局新竹區監理所中壢監理站於民國94年9 月2 日，以壢監裁
字第裁53 -Z00000000 號裁決書所為之處分聲明異議，本院裁定
如下：
　  主　文
異議駁回。
    理  由
一、聲明異議意旨略以：異議人即受處分人甲○○在舉發違反道
    路交通管理事件通知單上簽名，並非出於個人自願所為，而
    係見警員當日穿制服、開警車、腰間配掛槍枝執行公務，其
    為免遭警員反控妨害公務，始先在舉發單內簽名，而留待事
    後尋求司法救濟。且異議人只是1 名善良用路人，駕車行駛
    在設計不完善的國道匝道前引道之右車道上，依循交通規則
    不願逕行行駛路肩，已盡善良用路人之責任，而選擇合於交
    通規則閃左轉燈一路慢行，邊等候變換車道，在進入匝道口
    之前完成變換車道，不知哪裡違反交通規則及善良用路人之
    責任；又無其他任何證據作為證明異議人確實未於單車道前
    匯入車道中及確有行駛路肩違規之事實行為之客觀法定證據
    ，證明本件行駛路肩開單事件之違規行為屬實，逕行裁決異
    議人違規，並科罰鍰新台幣（下同）3,000 元及記違規點數
    1 點，此為異議人所不服，爰具狀聲明異議云云。
二、按道路交通管理處罰條例第33條第1 項規定：汽車行駛於高
    速公路或設站管制之道路，而不遵守管制之規定者，處汽車
    駕駛人3,000 元以上6,000 元以下罰鍰。又汽車駕駛人有第
    33條之情形者，除依原條款處罰鍰外，並記違規點數1 點，
    同條例第63條第1 項第1 款亦定有明文。次按交通警員製單
    舉發違反道路交通管理處罰條例所列之違規事實，本質上為
    行政處分，係公務員基於職務上權力，依法就特定之具體事
    件所為具公法上效果之單方行政行為，基於公務員為公法上
    行為具有公信力之原則，該行政處分當可被推定為真正，其
    據以依法處分之事實認定亦為正確無誤，本此公信原則，乃
    立法者賦予行政機關制定違反道路交通事件統一裁罰標準及
    處理細則，使執勤警員得當機處分（如該細則第23條）以維
    護交通秩序、安全之行政目的，反之，若謂公務員一切行政
    行為均需預留證據以證其實，則國家行政勢必窒礙難行，據
    此，刑事訴訟法就犯罪證據有關之規定中，與屬行政秩序罰
    之交通違規裁罰本旨不合之部分，自不在準用之列。是若無
    證據足資證明執勤員警之舉發有誤或有捏造事實違法取締之
    情事，則執勤警員本其維護交通秩序、安全職責所為之舉發
    ，自應受到合法、正確之推定，合先敘明。
三、依異議人聲明異議意旨觀之，異議人固不否認其於上揭時、
    地曾有駕駛前開車輛，遭警攔停舉發之事實，惟否認有何違
    規行為，辯稱略以：斯時其不願逕行行駛路肩，已盡善良用
    路人之責任，而選擇合於交通規則閃左轉燈一路慢行，邊等
    候變換車道，在進入匝道口之前完成變換車道，不知哪裡違
    反交通規則及善良用路人之責任云云。惟查：
  (一)本件異議人於94年5 月25日下午7 時11分許，駕駛車牌號碼
    GA-3800 號自小客車沿國道一號公路北向車道行駛，嗣於國
    道一號公路北向車道93公里新竹交流道匝道處，違規行駛路
    肩，為正在該處執行交通稽查勤務之內政部警政署國道公路
    警察局第二警察隊楊梅分隊員警馮桂聲、曾宗祐二人當場查
    獲，經警以異議人有道路交通管理處罰條例第33條第1 項之
    違規行為而製單舉發，嗣經異議人於94年6 月9 日到案陳述
    意見後，經原處分機關函請舉發單位調查結果，仍認異議人
    之違規行為明確，而依道路交通管理處罰條例第33條第1項
    規定，於94年9 月2 日裁處異議人罰鍰3 千元，並記違規點
    數1 點之交通違規事實存在乙節，有內政部警政署國道公路
    警察局舉發違反道路交通管理事件通知單、違反道路交通管
    理事件裁決書各1 份在卷可稽。
  (二)經本院就本件舉發過程詢之證人即警員馮桂聲、曾宗祐二人
    ，證人馮桂聲到庭具結證稱：在新竹交流道附近有1 條引道
    ，係供新竹市○○路之車輛駛往高速公路及供高速公路之車
    輛駛離高速公路往新竹市○道○路方向行駛之匝道，該匝道
    有2 個車道。當時其等在該匝道附近駕駛巡邏車執行勤務，
    巡邏車是行駛在匝道的外線車道上，內側車道正在塞車，已
    有車陣形成，其有看到有2 部車超越巡邏車往前行駛，其原
    本以為他們是要沿匝道之外側車道下交流道往公道五路行駛
    ，但是卻看到他們直行經過槽化線就往匝道路肩行駛，並未
    往下交流道駛向公道五路，而是駛入要往新竹匝道之路肩直
    行，其等看到後即亮警示燈、鳴笛追趕該2 輛車，嗣在前述
    往新竹匝道的路肩把該2 輛車攔下，當時他們已經駛過槽化
    線，異議人是該2 輛車中之第1 輛車。異議人遭其等攔停後
    ，有向其等提出很多問題，表示道路好像有陷阱，其回答他
    說道路的劃設不是警方所能決定的，其等只是負責交通安全
    及取締違規，當天並開單舉發；異議人是自願在舉發單上簽
    名的，其等並未強迫異議人簽名，因舉發單不是非要當事人
    簽名不可，當事人若不願簽名，其等會以郵寄舉發單之方式
    送達給當事人，所以不可能會有異議人所指的強迫行為等語
    ，及經證人曾宗祐到庭具結證稱：當時是由伊開單舉發，且
    同時針對該2 輛車為舉發，另1 輛車為車牌號碼H3-3578 號
    自小客車，2 輛車是連續開單，伊在開單舉發前確實有看到
    異議人違規行駛路肩之情形等語明確，互核相符，並有證人
    曾宗祐當庭繪製之異議人違規情形示意圖1 紙及證人二人當
    庭提出之內政部警政署國道公路警察局第2 警察隊楊梅分隊
    於94年5 月25日所舉發之Z00000000 號、Z00000000 號舉發
    紀錄各1 紙附卷供參，審酌證人馮桂聲、曾宗祐二人與異議
    人間並無仇怨，自無設詞誣陷，身處偽證重罪之必要，其所
    為證詞應可採信。
  (三)按道路交通管理處罰條例第33條第1 項關於高速公路之使用
    限制、禁止、行車規定及管理等事項之規則，係授權由交通
    部會同內政部定之，故觀諸道路交通管理處罰條例及高速公
    路交通管制規則第1 條之規定即明，故高速公路交通管制規
    則乃屬具有外部效力之「授權命令」，本諸法律保留原則司
    法機關即應依據法律及經法律授權訂定之法規命令審判之。
    次按在高速公路執勤之警察人員應穿著制服，佩帶識別標識
    。必要時得經內政部警政署國道公路警察局核准攜帶稽查證
    ，實施便衣交通稽查。高速公路交通管制規則第26條就此定
    有明文。查證人馮桂聲、曾宗祐於舉發異議人所涉前述違規
    行為之際，乃係依法執行勤務，其身著警察制服及配戴槍枝
    乃係依法律規定所為之勤務執行配備，非因其等為特意攔查
    舉發異議人而予配槍、著警察制服，衡諸常情，一般人駕車
    行駛高速公路之際，若遇執勤警察依法攔停時，除警方係依
    法追捕犯罪嫌疑人、逃脫罪犯或不服警方攔查而逕行逃離者
    外，警方多採命駕駛人將車輛駛往路邊停放、查驗證件、針
    對違規行為開單舉發之方式執行勤務，一般人亦不致因警方
    身著制服、配戴警槍，即認其有遭警方栽贓或施以強暴、脅
    迫之疑慮，況證人馮桂聲、曾宗祐二人業於本院訊問中證稱
    ：其等並未強迫異議人簽名等語在卷，是以，異議人所指其
    遭舉發當日係見警員穿制服、開警車、腰間配掛槍枝執行公
    務，其為免遭警員反控妨害公務，始先在舉發單內簽名云云
    ，要與常情有違，亦與其有無構成前揭違規行為之判定無涉
    ，併此敘明。
  (四)準此，堪認異議人前開違規事實明確，足信為實。況交通警
    員製單舉發違反道路交通管理處罰條例所列之違規事實，本
    質上為行政處分，係公務員基於職務上權力，依法就特定之
    具體事件所為具公法上效果之單方行政行為，基於公務員為
    公法上行為具有公信力之原則，該行政處分當可被推定為真
    正，其據以依法處分之事實認定亦為正確無誤，此與民事訴
    訟法第355 條第1 項規定：「文書依其程式及意旨得認作公
    文書者，推定為真正」之情形相同，本此公信原則，乃立法
    者賦予行政機關制定違反道路交通事件統一裁罰標準及處理
    細則，使執勤警員得當機處分以達其維護交通秩序、安全之
    行政目的，反之，若謂公務員一切行政行為均需預留證據以
    證其實，則國家行政勢必窒礙難行，據此，刑事訴訟法就犯
    罪證據有關之規定中，與屬行政秩序罰之交通違規裁罰本質
    不合之部分，自不在準用之列，從而本件異議人既未就執勤
    警員之舉發有誤提出相關證據以資證明，本院亦無查無任何
    證據足資證明其有捏造事實違法取締之情事，則執勤警員本
    其維護交通秩序、安全職責所為之舉發，自應受到合法、正
    確之推定。
四、綜上所述，異議意旨所辯即難採信，異議人駕駛前開車輛行
    駛於高速公路，又不遵管制規定之違規行為堪以認定。從而
    ，原處分機關據以援引上開道路交通管理處罰條例之規定，
    以壢監裁字第裁53-Z00000000號裁處異議人3,000 元之罰鍰
    並記違規點數1 點，係依法行政，並無違誤之處。本件異議
    為無理由，應予駁回。
五、末按交通法庭就聲明異議之案件，必要時，得訊問受處分人
    及其他關係人，並得傳喚證人，命行鑑定，實施勘驗，道路
    交通案件處理辦法第16條就此定有明文。本件異議人經本院
    依法傳喚後，雖未及到庭，惟本件違規事實經本院依職權訊
    問證人馮桂聲、曾宗祐及審酌卷附證人曾宗祐繪製之異議人
    違規情形示意圖及內政部警政署國道公路警察局第2 警察隊
    楊梅分隊於94年5 月25日所舉發之Z00000000 號、Z0000000
    0 號舉發紀錄等證據後，認本件事理已明，並為前揭認定在
    案，是本件即無再次傳訊異議人到庭之必要。又異議人具狀
    所指內政部警政署國道公路警察局第2 警察隊94年7 月19日
    公警2 交字第0940271539號函，係內政部警政署國道公路警
    察局第2 警察隊向原處分機關所為之函覆意旨，本院審理本
    件聲明異議案件之際，並不受該函文內容之拘束；又原處分
    機關壢違D 字第0940007690號函乃為原處分機關就異議人依
    道路交通管理處罰條例第9 條第1 向規定陳述意見後，函請
    前開舉發單位查明本件違規暨處理情形之函文，要與本院就
    異議人所涉違規行為是否成立之判定無涉，均附此敘明。
據上論斷，應依道路交通管理處罰條例第87條第2 項、道路交通
案件處理辦法第19條，裁定如主文。
中　　華　　民　　國　　94　　年　　12　　月　　13　　日
                  交通法庭    法　官　胡芷瑜
以上正本證明與原本無異。
如不服本裁定，應於送達後5 日內，向本院提出抗告狀。
                              書記官  李珈慧
中　　華　　民　　國　　94　　年　　12　　月　　21　　日
